【裁判字號】    90,再易,47
【裁判日期】    901016
【裁判案由】    損害賠償
【裁判全文】
臺灣高等法院民事判決  九十年度再易字第四七號
    再審原告   乙○○
    再審被告   甲○○
               丙○○
右當事人間損害賠償事件，再審原告對於中華民國九十年四月二十四日本院九十年度
上易字第一二八號確定判決提起再審之訴，本院判決如左：
    主      文
再審之訴駁回。
再審訴訟費用由再審原告負擔。
    事      實
甲、再審原告方面：
一、聲明：
（一）臺灣桃園地方法院八十八年度訴字第九四七號與本院九十年上易字第一二八號
      確定判決（以下稱原確定判決）均廢棄。
（二）右廢棄部分，再審被告在前訴訟程序第一審之訴及其假執行之聲請均駁回。
二、陳述：
（一）伊就桃園縣政府八十七年九月二十九日八七府工建字一九○○四四號函（以下
      稱一九○○四四號函）向桃園縣政府聲請解釋並獲函覆稱「依內政部營建署八
      十八年營署建字第九八九號函辦理」，即區分所有權人會議之召集人應由區分
      所有權人「互推一人」為召集人。再審被告未依上開內政部營建署函釋意辦理
      ，已違反公寓大廈管理條例第三十一條之規定，原確定判決對此未詳察，竟將
      違反法規之情事誤解為未違反公寓大廈管理條例之規定，顯有違誤。
（二）係伊於刑事妨害名譽案件審理期間之八十八年一月二十二日刑事庭一審開庭時
      ，始知有該函文存在，在此之前毫不知悉，而原確定判決誤認伊係獲悉上開函
      文後始張貼存證信函，即據以推測伊非善意，完全違背經驗法則，且就此等重
      要證物漏未斟酌，如該重要證物經斟酌必對伊為有利之裁判。
乙、再審被告方面：
一、聲明：再審之訴駁回。
二、陳述：再審原告對該確定判決如何有適用法規顯有錯誤，有何證據漏未斟酌，並
    未具體指出，故本件再審之訴顯無理由。
丙、本院依職權調閱前訴訟程序歷審卷宗。
    理      由
一、本件再審原告主張：原確定判決認定伊所居住之「演說家社區」管理委員會組織
    章程第十五條規定，會員及管理委員以區分所有權人為限，未違反公寓大廈管理
    條例第三十一條之規定，其適用法規顯有錯誤，應有民事訴訟法第四百九十六條
    第一項第一款之再審事由云云，提起再審之訴。惟查：
（一）按民事訴訟法第四百九十六條第一項第一款固規定，確定終局判決適用法規顯
      有錯誤者，當事人得提起再審之訴。惟所謂適用法規顯有錯誤，係指確定判決
      所適用之法規，顯然不合於法律規定，或與司法院現尚有效之大法官會議之解
      釋，或最高法院尚有效之判例顯然違反，或消極的不適用法規，顯然影響判決
      者而言。若所表示之法律上見解，尚無法規判解可據者，不得指為用法錯誤（
      最高法院五十七年臺上字第一○九一號判例意旨參照）。
（二）公寓大廈大廈管理條例第三十一條係規定：「區分所有權人會議之決議，關於
      下列各款事項，應有區分所有權人三分之二以上及其區分所有權比例合計三分
      之二以上出席，以出席人數四分之三以上及其區分所有權比例占出席人數區分
      所有權四分之三以上之同意行之：一規約之訂定或變更。二公寓大廈之重大修
      繕或改良。三公寓大廈有第十三條第二款或第三款情形之一須重建者。四住戶
      之強制遷離或區分所有權之強制出讓。五約定專用或約定共用事項。前項區分
      所有權比例之計算，準用第二十九條第三項及第四項之規定。」原確定判決認
      定「演說家社區」管理委員會組織章程第十五條規定會員及管理委員以區分所
      有權人為限，既係出於第一次區分所有權人全體大會之決議，再審原告僅係住
      戶而非所有權人，依該章程而無參選管理委員資格，微論該章程規定是否合法
      ，縱令於法不合，亦係修正章程之問題，難謂再審原告未能參選管理委員係再
      審被告所非法剝奪，而判決再審原告敗訴，乃原確定判決對「演說家社區」管
      理委員會組織章程第十五條規定表示其法律見解，此項法律見解與再審原告所
      舉上開公寓大廈大廈管理條例第三十一條規定應經區分所有權人會議絕對多數
      議決之事項無涉，且未與現行法規、判例顯然抵觸，亦無消極不適用法規之情
      事，揆諸首揭說明，即無適用法規顯有錯誤可言。再審原告依民事訴訟法第四
      百九十六條第一項第一款規定，提起再審之訴，即有未合。
二、再審原告次主張：前揭一九○○四四號函係刑事誹謗案件於臺灣桃園地方法院刑
    事庭八十八年一月二十二日開庭審理時，由審判長交付伊辨認，伊始知該函文之
    存在，此觀之伊於同年二月十日呈桃園縣政府陳情書，請求就該一九○○四四號
    函再為解釋即明，原確定判決漏未斟酌該一九○○四四號函及八十八年一月二十
    二日開庭錄音帶、同年二月十日陳情書，致認定伊有侵權行為，合於民事訴訟法
    第四百九十七條規定之再審事由云云，提起再審之訴。然查：
（一）民事訴訟法第四百九十七條所規定之「就足影響於判決之重要證物，漏未斟酌
      」，係指第二審言詞辯論終結前，已經存在並經當事人聲請調查之證據，第二
      審確定判決未為調查，且未於判決理由中說明其無調查、斟酌之必要或雖經調
      查而未於判決中斟酌者，且以該證物足以動搖原確定判決基礎者而言。
（二）原確定判決除認定再審被告丙○○受聘為「演說家社區」總幹事月薪四萬元，
      年終獎金一個半月，係基於社區管理委員決議通過，該待遇是否相當，本屬仁
      智之見，尚難憑再審原告一己之見，即認係故意浪費公帑，涉嫌圖利他人，並
      認定八十五年十二月間將該社區管理委員會組織章程及住戶管理規約及區分所
      有權人名冊向桃園縣政府申請備案者為詹志達，與再審被告無涉，自難謂再審
      被告丙○○有何玩法弄權及甲○○有何假借職權縱容包庇之情事，再審原告將
      發予再審被告甲○○之存證信函及催告函，其上載有「丙○○總幹事在社區玩
      法弄權，侍上者曲意奉承，言聽計從，現住戶巧取偏袒，言不顧行，當眾公然
      說謊，毫無誠信」、指甲○○「台端悖離常情，假借職權一再包庇，枉顧住戶
      權利仍以高薪續用（含年終獎金每月新臺幣四萬五千元以上）故意浪費公帑，
      涉嫌圖利他人」「預謀詐騙．．助長霸權排除異己」等文字，張貼於社區專用
      佈告欄，足以貶抑再審被告之名譽人格，且再審原告因妨害名譽罪，亦經判處
      拘役三十日，得易科罰金確定，再審原告辯稱無妨害名譽之意圖，並非可取，
      而為不利再審原告之判決。再審原告於前訴訟程序第二審雖聲請調查一九○○
      四四號函，惟該函係桃園縣政府針對「演說家社區」前開組織章程解釋謂「在
      不違反相關法令下自屬有效」，所聲請調查之陳情書乃再審原告針對該函再向
      桃園縣政府聲請為解釋，至八十八年一月二十二日刑事案件一審開庭錄音帶，
      再審原告則係據以證明其於該日始知悉一九○○四四號函內容，各該證據均係
      與「演說家社區」管理委員會組織章程有關者，與再審被告有無再審原告所製
      作前揭存證信函及催告函所載情事無涉，則該一九○○四四號函、陳情書、錄
      音帶縱經前訴訟程序斟酌，亦不影響原確定判決之基礎，即不屬足以影響判決
      之重要證物。其以此等證物漏未斟酌為由，依前開規定提起本件再審之訴，並
      無理由，應予駁回。
三、據上論結，本件再審之訴為無理由。依民事訴訟法第七十八條，判決如主文。
中      華      民      國    九十      年      十      月     十六     日
                                民事第五庭
                                    審判長法  官  黃  熙  嫣
                                          法  官  黃  雅  惠
                                          法  官  詹  文  馨
右正本係照原本作成。
不得上訴。
中      華      民      國    九十      年      十      月     十九     日
                                          書記官  紀  昭  秀


司法院資訊處製作；財團法人民間司法改革基金會備份。
